臺灣宜蘭地方法院民事簡易判決
111年度羅簡字第181號
原      告  旺旺友聯產物保險股份有限公司

法定代理人  劉自明  
訴訟代理人  劉育辰、朱文瑞

被      告  劉彥宏  

訴訟代理人  劉國明  
被      告  張益碩  
上列當事人間請求侵權行為損害賠償事件，本院於中華民國111
年7月8日言詞辯論終結，判決如下：
    主      文
被告應連帶給付原告新臺幣203,289元，及自民國111年6月14日
起至清償日止，按年息百分之5計算之利息。
原告其餘之訴駁回。
訴訟費用新臺幣1,000元，其中新臺幣700元由被告連帶負擔，餘
由原告負擔。
本判決第一項得假執行。但被告如以新臺幣203,289元，為原告
預供擔保，得免為假執行。
    事實及理由
壹、程序事項：
一、按訴狀送達後，原告不得將原訴變更或追加他訴，但擴張或
    減縮應受判決事項之聲明，不在此限，民事訴訟法第255條
    第1項第3款分別定有明文。查本件原告原起訴聲明第1項：
    被告乙○○、甲○○（下分則稱姓名，合則稱被告2人）應連帶
    給付原告新臺幣（下同）290,320元，及自民事起訴狀繕本
    送達翌日起至清償日止，按年息5％計算之利息。嗣於本院審
    理時，將利息起算日均縮減為最後送達被告之翌日等情（見
    本院卷第64頁），經核原告減縮聲明部分，合於民事訴訟法
    第255條第1項第3款之規定，應予准許。　
二、被告2人經合法通知，均未於言詞辯論期日到場，核無民事
    訴訟法第386條各款所列情形，爰依原告之聲請，由其一造
    辯論而為判決，合先敘明。
貳、實體事項：
一、原告主張：被告甲○○於民國109年4月13日20時42分許，駕駛
    車牌號碼000-0000號自用小客車（下稱系爭肇事汽車），沿
    宜蘭縣冬山鄉廣興路往羅東方向直行，行經廣興路與廣安路
    355巷附近時，未注意直行來車即往右變換切入慢車道卻，
    適有被告乙○○騎乘車牌號碼000-0000號普通重型機車（下稱
    系爭肇事機車）沿廣興路在慢車道往羅東方向超速直行，煞
    車不及，2車因而發生碰撞，系爭肇事機車再碰撞由原告承
    保、訴外人黃彥豪所有、停放於路旁之車牌號碼000-0000號
    自用小客車（下稱系爭車輛)（下稱系爭事故），致使系爭
    車輛受損。嗣原告賠付被保險人修復費用290,320元（鈑金
    及拆裝工資：53,150元、烤漆：33,450元、零件：203,720
    元），爰依民法第184條第1項前段、第185條第1項、第191
    條之2、保險法第53條代位之法律關係，請求被告2人給付上
    揭修復費用等語。並聲明：被告2人應連帶給付原告290,320
    元，及自民事起訴狀繕本最後送達被告翌日起至清償日止，
    按年息5％計算之利息。
二、被告2人則均未於言詞辯論期日到場，亦未提出書狀作何聲
    明或陳述。
三、本院得心證之理由：
  ㈠原告主張被告甲○○於上揭時地駕駛肇事汽車，因變換車道未
    注意直行車，被告乙○○騎乘系爭肇事機車則因超速行駛，2
    車因而發生碰撞，系爭肇事機車再碰撞系爭車輛之系爭事故
    ，致使系爭車輛因而受有損害，原告業已賠付保險金290,32
    0元等情，業據原告提出道路交通事故當事人登記聯單、道
    路交通事故現場圖、照片、系爭車輛之行車執照、新北保時
    捷中心開立之估價單、電子發票證明聯、汽車險理賠計算書
    等件為證（見本院卷第4至11頁），且有宜蘭縣政府警察局
    羅東分局111年3月31日警羅交字第110008525號函暨所附道
    路交通事故現場圖、A2類道路交通事故調查報告表、調查筆
    錄、道路交通事故照片黏貼紀錄表，及宜蘭縣政府警察局11
    1年6月8日警交字第1110029480號函檢附之道路交通事故初
    步分析研判表（見本院卷第13至32頁、第54頁）等件核閱屬
    實，而被告2人均經合法通知，既未於言詞辯論期日到場爭
    執，復未提出書狀答辯以供本院斟酌，依民事訴訟法第280
    條第3項準用同條第1項規定，應視同自認，自堪認原告主張
    之事實為真實。
  ㈡按因故意或過失，不法侵害他人之權利者，負損害賠償責任 
    ；數人共同不法侵害他人之權利者，連帶負損害賠償責任，
    民法第184條第1項前段、第185條第1項前段分別定有明文。
    又汽車、機車或其他非依軌道行駛之動力車輛，在使用中加
    損害於他人者，駕駛人應賠償因此所生之損害，民法第191
    條之2前段定有明文。另民事上之共同侵權行為（狹義的共
    同侵權行為，即加害行為）與刑事上之共同正犯，其構成要
    件並不完全相同，共同侵權行為人間不以有意思聯絡為必要
    ，數人因過失不法侵害他人之權利，苟各行為人之過失行為
    ，均為其所生損害共同原因，即所謂行為關連共同，亦足成
    立共同侵權行為，依民法第185條第1項前段之規定，各過失
    行為人對於被害人應負全部損害之連帶賠償責任（最高法院
    67年台上字第1737號、66年台上字第2115號判例意旨參照）
    。復按，被保險人因保險人應負保險責任之損失發生，而對
    於第三人有損失賠償請求權者，保險人得於給付賠償金額後
    代位行使被保險人對第三人之請求權，但其所請求之數額，
    以不逾賠償金額為限，保險法第53條第1項亦有明定。次按
    物被毀損時，被害人除得依民法第196條請求賠償外，並不
    排除民法第213條至第215條之適用。依民法第196條請求賠
    償物被毀損所減少之價額，得以修復費用為估定之標準，但
    以必要者為限（例如：修理材料以新品換舊品，應予折舊）
    。被害人如能證明其物因毀損所減少之價額，超過必要之修
    復費用時，就其差額，仍得請求賠償，此有最高法院77年度
    第9次民事庭會議決議可資參照。
  ㈢查原告主張系爭車輛受損之修復費用為290,320元，依系爭車
    輛之估價單所載修復項目，核與卷附車損照片中系爭車輛遭
    撞擊之受損部位相符，堪認上開修復項目所需之費用，均屬
    系爭事故之必要修復費用無訛。被告甲○○駕駛系爭肇事汽車
    變換車道未禮讓直行車先行，而被告乙○○則騎乘系爭肇事機
    車超速行駛，2車因而發生碰撞，致系爭肇事機車復撞擊原
    告所承保之系爭車輛，系爭車輛因而受有損害，復難認被告
    2人對於防止損害之發生已盡相當之注意，且被告2人之過失
    行為均係導致系爭事故發生，並造成系爭車輛受損之共同原
    因，被告2人行為關聯共同，則原告主張被告2人應負共同侵
    權行為損害賠償責任，應屬有據，至被告2人內部責任如何
    分擔之問題，則不在本院審究範圍內。從而，依民法第184
    條第1項前段、第191條之2及第185條第1項之規定，被告2人
    自應就系爭事故負損害賠償責任。原告承保系爭車輛並已依
    保險契約給付賠償金，則其代位請求被告2人連帶給付，即
    屬有據。
  ㈣次查，據原告所提新北保時捷中心開立之估價單，系爭車輛
    之修復費用為290,320元（鈑金及拆裝工資：53,150元、烤
    漆：33,450元、零件：203,720元）。然以新零件更換舊零
    件之零件折舊部分非屬必要費用，應予扣除。而系爭車輛係
    於2019年（108年）2月出廠使用，有行照影本在卷可稽，依
    行政院所頒固定資產耐用年數表及固定資產折舊率表規定，
    小客車耐用年數為5年，依定率遞減法每年應折舊1000分之3
    69。復參酌營利事業所得稅查核準則第95條第6項規定：「
    固定資產提列折舊採用平均法、定率遞減法或年數合計法者
    ，以1年為計算單位，其使用期間未滿1年者，按實際使用之
    月數相當於全年之比例計算之，不滿1月者，以月計。」。
    查系爭車輛出廠日為108年2月，則至發生系爭事故之日即10
    9年4月13日為止，系爭車輛已實際使用1年3個月，故原告就
    更換零件部分，所得請求被告賠償之範圍，扣除如附表計算
    書所示之折舊值後，應以116,689元為限，加上其餘非屬零
    件之烤漆33,450元、鈑金及拆裝工資：53,150元，系爭車輛
    必要回復原狀費用應於203,289元（計算式：116,689元＋33,
    450元＋53,150元＝203,289元）範圍內為有理由，原告逾此部
    分之請求，則非有據，不應准許。
四、末按給付無確定期限者，債務人於債權人得請求給付時，經
    其催告而未為給付，自受催告時起，負遲延責任。其經債權
    人起訴而送達訴狀，與催告有同一之效力；又遲延之債務，
    以支付金錢為標的者，債權人得請求依法定利率計算之遲延
    利息；應付利息之債務，其利率未經約定，亦無法律可據者
    ，週年利率為5％，民法第229條第2項、第233條第1項前段及
    第203條，分別定有明文。被告2人經原告起訴請求賠償上開
    損害而未為給付，原告自得依上開規定，請求被告2人加付
    遲延利息。從而，原告請求被告2人給付自起訴狀繕本最後
    送達被告之翌日即111年6月14日（見本院卷第57頁送達證書
    ）起至清償日止，按年息5％計算之利息，為有理由。
五、綜上所述，原告依保險法第53條、民法184條第1項前段、第
    191條之2、第185條第1項之法律關係，請求被告2人連帶給
    付203,289元，及自111年6月14日起至清償日止，按年息5％
    計算之利息，為有理由，應予准許；逾此範圍之請求，為無
    理由，應予駁回。
六、本件係就民事訴訟法第427條第2項第1款訴訟適用簡易程序
    所為被告敗訴判決，依同法第389條第1項第3款規定，應依
    職權宣告假執行，並依職權宣告免為假執行之擔保金額。
七、訴訟費用負擔之依據：民事訴訟法第79條，並依職權確定訴
    訟費用額為1,000元（第一審裁判費），其中700元應由被告
    連帶負擔，餘由原告負擔。　　
中　　華　　民　　國　　111 　年　　7 　　月　　29　　日
                  羅東簡易庭  法  官  黃淑芳
以上正本係照原本作成。
如不服本判決，應於送達後20日內，向本院提出上訴狀並表明上
訴理由，如於本判決宣示後送達前提起上訴者，應於判決送達後
20日內補提上訴理由書（須附繕本）。
如委任律師提起上訴者，應一併繳納上訴審裁判費。
中　　華　　民　　國　　111 　年　　7 　　月　　29　　日
                              書記官　廖文瑜

附表
折舊時間           金額（新臺幣，元以下四捨五入）
第1年折舊值        203,720×0.369=75,173元。
第1年折舊後價值    203,720-75,173=128,547元。
第2年折舊值        128,547×0.369×(3/12)=11,858元。
第2年折舊後價值    128,547-11,858=116,689元。